臺灣高等法院刑事裁定
109年度聲字第1149號
聲  請  人  
即  被  告  許佑剛



上列聲請人即被告因犯詐欺等案件（109年度上訴字第972號），
不服本院法官於中華民國109年3月18日所為羈押處分，聲請撤銷
羈押，本院裁定如下：
    主  文
聲請駁回。                                              
    理  由
一、原處分意旨略以：聲請人即被告許佑剛因犯詐欺等案件，前
    經本院法官訊問後，坦承涉犯刑法第339條第1項、刑法第33
    9條之4第1項之詐欺與加重詐欺罪嫌，且有原判決所載各項
    事證為憑，足認犯罪嫌疑重大。本件被害人高達13人，以全
    案情節及被告參與詐騙集團並擔任車手領款獲取一定成數之
    報酬觀之，認被告反覆實施同一詐欺犯罪之可能性確實存在
    ，而有刑事訴訟法第101條之1第1項第7款所定之情形，故有
    羈押之原因及必要，諭知於民國109年3月18日起執行羈押等
    語。
二、聲請意旨略以：被告許佑剛自偵查起歷經警方、地檢署及一
    審法院審理程序，業已說明系爭詐欺集團上游與分工（包含
    於警詢時詳述其參與犯罪之過程、與擔任車手之共同被告龔
    家維相識管道、犯罪聯繫紀錄、以及指示龔家維接受贓款等
    相關犯罪事實均坦承不諱；於同日偵訊中亦供出其與負責收
    取贓款之上線「黃濬」之認識過程、參與犯罪之動機及其上
    線黃濬於詐欺集團內所分擔之角色），自無可能再繼續參與
    該集團犯行；且被告已了解其不法行為對被害人所造成之損
    害，而與大多數被害人達成和解，並持續與未和解被害人磋
    商，和解金額遠超過被告犯罪所得，被告更無再犯動機及經
    濟上之誘因；另卷內並無事證顯示被告有反覆實施詐欺罪之
    虞，且查被告前科資料僅有一幫助詐欺罪，該次犯罪行為亦
    係遭詐騙集團利用，因欲申請貸款而將金融機構帳戶提供他
    人使用，被告並未獲取任何利益，被告實無原審108年度金
    訴字第167號裁定所稱「為謀求私利而罔顧他人財產權之態
    度。綜上，被告實無羈押之原因或必要，不應為此預防性羈
    押。末以被告患有環境適應障礙併同混和型情緒特徵、注意
    力缺陷過動症，因受羈押在所，致上開症狀加劇，屢次於所
    內恐慌症發作，可見被告確因羈押致身心均已達臨界點難以
    負荷，懇請鈞院明鑒，撤銷原羈押裁定，改命具保、責付或
    限制住居等處分替代羈押處分云云。
三、按被告經法官訊問後，認為犯罪嫌疑重大，而有逃亡或有事
    實足認為有逃亡之虞，非予羈押，顯難進行追訴、審判或執
    行者，得羈押之，刑事訴訟法第101條第1項第1款定有明文
    。又若被告經法官訊問後，認為犯刑法第339條之詐欺罪犯
    罪嫌疑重大，有事實足認為有反覆實施同一犯罪之虞，而有
    羈押之必要者，亦得羈押之，刑事訴訟法第101條之1第1項
    第7款亦有明定。上述羈押被告之目的，除確保訴訟程式之
    進行、確保證據之存在、真實及確保刑罰之執行外，其中預
    防性羈押之目的，更在於防止被告再犯，防衛社會安全。又
    關於羈押與否之審查，其目的僅在判斷有無實施羈押強制處
    分之必要，並非認定被告有無犯罪之實體審判程序，故關於
    羈押之要件，無須經嚴格證明，以自由證明為已足。另所謂
    羈押必要性，除有刑事訴訟法第114條各款所列情形之一不
    得駁回者外，係由法院就具體個案，在不違背通常生活經驗
    之定則或論理法則之情形下，依職權審酌認定。是羈押之必
    要與否，應按訴訟進行程度，及其他一切情事，由法院斟酌
    認定（最高法院29年度抗字第57號判決參照）。亦即依訴訟
    進行程度、犯罪性質、犯罪實際情狀及其他一切情事，審慎
    斟酌有無上開保全或預防目的，依職權妥適裁量，俾能兼顧
    國家刑事追訴、刑罰權之順暢執行及人權保障。如就客觀情
    事觀察，羈押之處分在目的與手段間之衡量，並無明顯違反
    比例原則情形，即無違法或不當可言。次按「對於審判長、
    受命法官、受託法官或檢察官所為下列處分有不服者，受處
    分人得聲請所屬法院撤銷或變更之：一、關於羈押、具保、
    責付、限制住居、限制出境、限制出海、搜索、扣押或扣押
    物發還、變價、擔保金、因鑑定將被告送入醫院或其他處所
    之處分、身體檢查、通訊監察及第105條第3項、第4項所為
    之禁止或扣押之處分。」刑事訴訟法第416條第1項第1款定
    有明文。是條文所稱「所屬法院」，係指法官所配屬法院而
    言。末按得為撤銷或變更之聲請而誤為抗告者，視為已有聲
    請，刑事訴訟法第418條第2項後段亦有明文。
四、經查：
㈠、被告因犯詐欺等案件，前經臺灣士林地方檢察署檢察官提起
    公訴、移送併案及追加起訴，並經原判決（即臺灣士林地方
    法院108年金訴字第167號判決）認被告犯三人以上共同詐欺
    取財罪，共13罪，而於109年2月19日判處被告應執行有期徒
    刑6年，被告不服原判決，提起上訴，經本院值班法官於109
    年3月18日訊問後，認其犯罪嫌疑重大，有刑事訴訟法第101
    條之1之羈押原因，非予羈押，顯難進行審判，而依法為羈
    押處分等情，有本院訊問筆錄及押票等在卷可稽。惟被告不
    服，具狀表明提起「抗告」，此係救濟程序之誤用，依前揭
    意旨，仍得依刑事訴訟法第418條第2項規定，視為被告已向
    本院聲請撤銷該羈押處分。又本院法官係於109年3月18日對
    被告為羈押處分，被告於同日收受押票，故被告於109年3月
    23日提起本件撤銷羈押處分之聲請未逾法定期間而為合法，
    先予敘明。
㈡、被告對於其涉犯詐欺等犯行，坦承不諱（惟對於洗錢防制法
    部分係為無罪答辯），並有同案被告龔家維、被害人等人證
    述明確，復有相關書證、物證在卷可佐，被告涉犯刑法第33
    9條第1項、第339條之4第1項第2款之犯罪嫌疑確屬重大，而
    具羈押要件；且依照被告之犯罪歷程及方式，顯係有系統加
    入犯罪集團，並有精密的組織分工，詐欺對象亦為不特定之
    人，具廣泛性，其犯罪方法概屬反覆對不特定之可能詐騙對
    象實施犯罪，以此詐欺犯罪之性質，自實證經驗而言，犯罪
    行為人大多有一而再、再而三反覆為之的傾向，且被告之客
    觀外在條件並未有明顯之改變，再佐以本案尚未確定，足使
    人相信於此等環境下，被告有再為同一犯罪之危險，自足認
    有反覆實施詐欺取財犯罪之虞，具有羈押原因，此並不因被
    告是否已與多數被害人和解而有不同認定。聲請意旨另主張
    被告於警詢及偵訊時皆已坦承參與犯罪之過程及相關犯罪事
    實、並供出上游及集團內分擔之角色，實無可能再參與集團
    犯罪等語，惟參酌被告自承知悉所從事者係詐騙工作後，卻
    仍繼續、多次向同案被告龔家維收取贓款並交付上游（原審
    卷第204-205頁），難認被告確無再次參與犯罪之動機、或
    參與其他詐騙集團之可能性存在；至依本院被告前案紀錄表
    所載，被告於104年間即有幫助詐欺等前案紀錄，原審108年
    度金訴字第167號裁定亦據此認定被告再犯本案係為謀求私
    利而罔顧他人財產權之態度等情，惟原羈押處分並未據此為
    審酌羈押之原因。又聲請意旨主張被告患有環境適應障礙併
    同混和性情緒特徵、注意力缺陷過動症，身心均已達臨界點
    實難負荷者，並未敘明或佐證此等病症如何致被告不適宜繼
    續羈押，亦未敘明或佐證被告現罹有何刑事訴訟法第114條
    第3款所定非保外就醫顯難痊癒之疾病。基此，本院值日法
    官經審酌全案卷證，於訊問被告後，斟酌訴訟進行程度及其
    他一切具體客觀情節，認被告有上揭羈押原因，且有羈押之
    必要，而依刑事訴訟法第101條之1第1項第7款規定，諭知上
    開羈押處分，所為之裁量權行使，自屬有據；且該羈押處分
    所為目的與手段間之衡量亦無違反比例原則，其所為之羈押
    處分，於法並無不合。被告所述上開各情，不影響本院判斷
    被告究竟應否受羈押之原因及必要。被告執詞指摘原羈押處
    分不當，而聲請撤銷羈押處分，改命具保、責付或限制住居
    ，經核均無理由，所請尚難准許，應予駁回。
據上論斷，應依刑事訴訟法第416條第4項、第412條，裁定如主
文。
中　　華　　民　　國　　109 　年　　3 　　月　　31　　日
                  刑事第十五庭  審判長法　官  劉興浪
                                      法　官  林怡秀
                                      法　官  古瑞君
以上正本證明與原本無異。
不得抗告。
                                      書記官  林君縈
中　　華　　民　　國　　109 　年　　3 　　月　　31　　日